【裁判字號】    99,抗,1010
【裁判日期】    990903
【裁判案由】    毒品危害防制條例
【裁判全文】
臺灣高等法院刑事裁定                  99年度抗字第1010號
抗  告  人
即  被  告    甲○○
上列抗告人因違反毒品危害防制條例案件，不服臺灣板橋地方法
院中華民國99年7月27日裁定（99年度毒聲再字第3號），提起抗
告，本院裁定如下：
    主  文
抗告駁回。
    理  由
一、原聲請意旨略以：聲請人即被告甲○○因違反毒品危害防制
    條例案件，自民國（下同）99年4月22日羈押於臺灣臺北女
    子看守所並禁止接見通信，迄今已逾2月餘，實可認為已無
    繼續施用毒品之傾向，爰聲請裁定重新審理云云。
二、原裁定以：查聲請人固對原審於99年6月15日以99年度毒聲
    字第863號所為令其送觀察、勒戒處所實施觀察、勒戒之裁
    定不服，於該裁定確定後之30日內（即99年7月12日）具狀
    聲請原審重新審理，此經原審依職權調取上開卷宗核閱無訛
    ，並有聲請重新審理狀上蓋印之臺灣臺北女子看守所（原裁
    定誤載為原審法院）收狀戳日期為憑，惟聲請人所提聲請重
    新審理狀並未敘明其係依毒品危害防制條例第20條之1第1項
    何款事由聲請重新審理，經核其聲請意旨，均與同條項第1
    至4款及第6款所定情形無涉，探求當事人真意，其應係以同
    條項第5款所定事由提出本件聲請，合先敘明。然觀諸毒品
    危害防制條例第20條之1之立法理由，係因令入觀察、勒戒
    處所施以觀察、勒戒及令入戒治處所施以強制戒治之裁定，
    於有違背法令之情形，依現行實務之見解得提起非常上訴，
    以資救濟，惟該等裁定如發生有刑事訴訟法第420條所定事
    由時，依現行刑事訴訟法並不得對之提起再審，即乏救濟之
    道，始增訂得聲請原裁定確定法院重新審理之救濟規定，是
    毒品危害防制條例第20條之1第1項所定之事由，顯係參考刑
    事訴訟法第420條有關得聲請再審之事由。而毒品危害防制
    條例第20條之1第1項第5款係規定「因發現確實之新證據足
    認受觀察、勒戒或強制戒治處分之人，應不施以觀察、勒戒
    或強制戒治者」，刑事訴訟法第420條第1項第6款則規定：
    「因發現確實之新證據，足認受有罪判決之人應受無罪、免
    訴、免刑或輕於原判決所認罪名之判決者」，兩者結構相同
    ，「因發現確實之新證據」要件復相同，自應為相同之解釋
    。又所謂「確實之新證據」，係指該證據於事實審法院判決
    時業已存在，為法院、當事人所不知，不及調查斟酌，至其
    後始行發現者而言。且就新證據本身形式上觀察，毋須經調
    查程序顯然可認為足以動搖原確定之判決者而言。雖固非以
    絕對不須經過調查程序為條件，但必須可認為確實足以動搖
    原確定判決而為受判決人有利之判決者為限，倘受判決人因
    對有利之主張為原審所不採，事後提出證明，以圖證實在原
    審前所為有利之主張為真實，據以聲請再審，該項證據既非
    判決後所發見，顯難憑以聲請再審（最高法院50年臺抗字第
    104號及90年度臺上字第71號判決意旨參照）。本件聲請人
    雖因另案涉違反毒品危害防制條例罪嫌（偵查案號：臺灣板
    橋地方法院檢察署99年度偵字第12297號），於99年4月22日
    經原審訊問後裁定羈押並入臺灣臺北女子看守所迄今，此有
    本院被告前案紀錄表1件在卷足憑，惟羈押被告之強制處分
    ，係為利於實施刑事訴訟，以保全追訴、審判之進行或刑罰
    之執行，甚或預防其繼續再犯為目的，此與觀察、勒戒及強
    制戒治之保安處分，係以戒除施用毒品者之身癮及心癮為目
    的迥異，是縱聲請人經原審於99年6月15日以上開裁定其應
    送勒戒處所觀察、勒戒前，已另案遭羈押近2月，惟尚無法
    僅以其單純因遭羈押以致人身自由被限制一節，即認定其在
    羈押期間確已戒除毒癮而無再送勒戒處所觀察、勒戒之必要
    ，從而，聲請人所舉其遭羈押近2月之事證，從形式上觀察
    ，仍難使原審就其是否應送勒戒處所觀察、勒戒一節做出相
    反之心證，而足以動搖原確定之裁定，即與毒品危害防制條
    例第20條之1第1項第5款所定「發現確實新證據」之要件不
    合，故其聲請本件重新審理，自無理由，應予駁回。
三、抗告意旨略以：抗告人自99年4月22日起因違反毒品危害防
    制條例案件經原審裁定羈押禁見迄今，又因本件施用毒品案
    件經原審裁定觀察勒戒，兩案有牽連關係；抗告人被羈押後
    亦與昔日涉毒之友人失去聯繫。雖羈押與勒戒之目的不同，
    然執行處所均相同，抗告人在羈押期間亦無法施用毒品；況
    羈押天數已遠超過觀察勒戒執行天數，爰請求准許抗告人以
    羈押天數折抵觀察勒戒執行天數云云。
四、本院查：
（一）按「觀察、勒戒及強制戒治之裁定確定後，有下列情形之
      一，認為應不施以觀察、勒戒或強制戒治者，受觀察、勒
      戒或強制戒治處分之人，或其法定代理人、配偶，或檢察
      官得以書狀敘述理由，聲請原裁定確定法院重新審理：一
      、適用法規顯有錯誤，並足以影響裁定之結果者。二、原
      裁定所憑之證物已證明為偽造或變造者。三、原裁定所憑
      之證言、鑑定或通譯已證明其為虛偽者。四、參與原裁定
      之法官，或參與聲請之檢察官，因該案件犯職務上之罪，
      已經證明者。五、因發現確實之新證據足認受觀察、勒戒
      或強制戒治處分之人，應不施以觀察、勒戒或強制戒治者
      。六、受觀察、勒戒或強制戒治處分之人，已證明其係被
      誣告者」、「聲請重新審理，應於裁定確定後30日內提起
      。但聲請之事由，知悉在後者，自知悉之日起算」、「法
      院認為無重新審理之理由，或程序不合法者，應以裁定駁
      回之」。毒品危害防制條例第20條之1第1項、第2項、第4
      項前段分別定有明文。而刑事訴訟法第420條第1項第6款
      則規定：「因發現確實之新證據，足認受有罪判決之人應
      受無罪、免訴、免刑或輕於原判決所認罪名之判決者」，
      因此，毒品危害防制條例第20條之1第1項第5款與刑事訴
      訟法第420條第1項第6款之法條結構及「因發現確實之新
      證據」要件均相同，當為相同之解釋。而刑事訴訟法第42
      0條第1項第6款所稱發見確實之新證據，除須具有該證據
      可認為確實足以動搖原確定判決而對受判決人為有利之判
      決之「確實性」特性外，尚須具備該證據係在事實審法院
      於判決前即已存在，因未經發見，不及調查斟酌，或審判
      時未經注意，至其後始行發見之「新規性」特質，二者均
      不可或缺，倘未兼備上開學理上所謂「確實性」與「新規
      性」之再審新證據之特性，即不能據為再審之原因，最高
      法院86年度臺抗字第477號裁定明揭此旨。
（二）經查，本件抗告人因違反毒品危害防制條例罪嫌（偵查案
      號：臺灣板橋地方法院檢察署99年度偵字第12297號），
      於99年4月22日經原審訊問後裁定羈押，令入臺灣臺北看
      守所，嗣經抗告人就上開羈押裁定提起抗告，由本院於99
      年5月7日以99年度偵抗字第541號裁定駁回確定，而檢察
      官復於99年8月6日聲請原審撤銷羈押；而抗告人於99年6
      月19日因裁併或改制至臺灣士林看守所，再於99年7月1日
      進入臺灣臺北女子看守所羈押迄今；至抗告人因施用第二
      級毒品案件，經原審於99年6月15日以99年度毒聲字第863
      號裁定令入勒戒處所觀察勒戒，自99年8月5日起送至臺灣
      臺北女子看守所附設觀察勒戒處所執行觀察勒戒迄今，此
      有本院被告前案紀錄表1件附卷可考。惟羈押被告之強制
      處分與觀察、勒戒及強制戒治之保安處分，兩者目的迥異
      ，業如前述；再者，抗告人所舉其遭羈押之事證，雖存在
      於原審裁定觀察勒戒之前，惟自形式上觀察，縱令抗告人
      先前受有另案羈押禁見之執行，亦無從認定抗告人應不施
      以上開觀察、勒戒處分，即與毒品危害防制條例第20條之
      1第1項第5款所定之要件不符。從而，原審駁回抗告人重
      新審理之聲請，於法自無不合，本件抗告為無理由，應予
      駁回。
（三）另毒品危害防制條例施行細則第17條第2項規定：「受觀
      察、勒戒人，現另因他案依法應予羈押、留置、收容時，
      其觀察、勒戒處分應於看守所或少年觀護所附設之勒戒處
      所執行之，其期間與羈押、留置或收容期間同時進行」。
      然查抗告人已於99年4月22日另涉毒品危害防制條例案件
      受羈押執行，復經原審於99年6月15日以99年度毒聲字第
      863號裁定令其送勒戒處所觀察、勒戒。惟觀察勒戒處分
      之執行，未與另案羈押同時進行，或因羈押執行處所裁併
      或改制所致，然縱有同時進行羈押與觀察勒戒處分之情形
      ，兩者非同一案件者，即無相互折抵可言，此觀諸最高法
      院81年度臺抗字第334號裁定意旨即明。抗告人請求以另
      案羈押日數折抵本件觀察勒戒執行云云，於法尚有未合，
      併此指明。
據上論斷，應依刑事訴訟法第412條，裁定如主文。
中    華    民    國    99    年    9    月    3     日
                  刑事第十庭審判長法  官  宋  祺
                                  法  官  林孟宜
                                  法  官  高玉舜
以上正本證明與原本無異。
不得再抗告。
                                  書記官  許雅淩
中    華    民    國    99    年    9     月    6     日

司法院資訊處製作；財團法人民間司法改革基金會備份。
